臺灣臺南地方法院臺南簡易庭民事判決
111年度南簡字第793號
原      告  薛天源  
被      告  薛仙助  
上列被告因違反保護令等案件，原告提起刑事附帶民事訴訟請求
損害賠償，經本院刑事庭裁定（111年度簡附民字第32號）移送
前來，本院於民國111年9月30日言詞辯論終結，判決如下：
    主  文
被告應給付原告新臺幣叁萬元，及自民國一百一十一年三月十五
日起至清償日止，按週年利率百分之五計算之利息。
原告其餘之訴駁回。
訴訟費用由被告負擔百分之三，其餘由原告負擔。
本判決原告勝訴部分得假執行。
原告其餘假執行之聲請駁回。
    事實及理由
一、按訴狀送達後，原告不得將原訴變更或追加他訴，但擴張或
    減縮應受判決事項之聲明者，不在此限，民事訴訟法第255
    條第1項第3款定有明文。本件原告起訴時第1項聲明原為：
    被告應給付原告新臺幣（下同）18,909,487元，及自刑事附
    帶民事起訴狀繕本（本院按：原告誤載為起訴狀）送達之翌
    日起至清償日止，按週年利率百分之5計算之利息。嗣訴狀
    送達後，歷經數次訴之變更，末於民國111年9月30日本院審
    理時當庭變更其請求之金額為1,000,000元（見本院卷第66
    頁），核屬減縮應受判決事項之聲明，揆之前開法律，並無
    不合，應予准許。
二、原告主張：被告為原告胞兄，具有家庭暴力防治法第3條第4款
    之家庭成員關係。詎被告明知本院已於108年3月8日核發108
    年度司暫家護字第34號民事暫時保護令，禁止其對原告實施身
    體及精神上不法侵害之行為（下稱系爭暫時保護令，嗣因被
    告不服提出抗告，經本院於108年4月24日以108年度暫家護
    抗字第5號民事裁定駁回確定在案；且依家庭暴力防治法第16
    條第5項規定，視為已有通常保護令之聲請，復經本院於108
    年7月4日核發108年度家護字第414號民事通常保護令，禁止被
    告對原告實施身體上不法侵害之行為）。又因兩造另因門牌
    號碼臺南市○區○○路0000巷00弄0號房屋（下稱系爭房屋）之
    產權問題素有糾紛，經臺灣高等法院臺南分院（下稱臺南高
    分院）108年度上字第30號事件受理後（本院按：第一審案
    號為本院107年度訴字第1494號），於108年4月11日成立訴
    訟上和解，和解成立內容為：「一、上訴人（即原告）願於
    108年6月30日前給付被上訴人（即被告）1,000,000元，給
    付方式：……。二、被上訴人需於收受前揭款項後應於108年6
    月30日前遷出系爭房屋，並於108年6月30日前將戶籍遷出。
    三、被上訴人不得再主張有系爭房屋所有權。四、上訴人其
    餘之請求均拋棄。五、訴訟費用各自負擔。（下稱前案）」
    嗣於108年7月1日下午4時40分許，被告駕駛車牌號碼000-00
    00號自用小客車（下稱系爭車輛）前往系爭房屋，擬將系爭
    車輛駛入系爭房屋1樓車庫（下稱系爭車庫）停放，而原告
    自認其已依前案和解匯款予被告，故被告不得再繼續居住該
    處，進而拒絕被告停放車輛，惟被告稱其尚未確認是否收受
    款項，仍堅持將車輛駛入，雙方遂生口角，被告則心生不滿
    ，基於違反保護令及妨害自由等犯意，無視原告已表示將報
    警處理，仍逕自將系爭車庫內之機車移往室外後，駕駛系爭
    車輛駛入系爭車庫，同時以此方式推撞站立於系爭車庫前方
    不願離開之原告將其強行逼退（並未成傷），以此強暴方式
    對原告實施身體及精神上不法侵害，而違反系爭暫時保護令
    。被告上開行為不法侵害原告人格法益而情節重大，兩者間
    有因果關係，就原告所受損害自應負損害賠償責任。為此，
    依侵權行為法律關係提起本件訴訟，請求被告賠償原告非財
    產上損害1,000,000元等語。並聲明：㈠被告應給付原告1,00
    0,000元，及自刑事附帶民事起訴狀繕本送達之翌日起至清
    償日止，按週年利率百分之5計算之利息；㈡願供擔保，請准
    宣告假執行。
三、被告則以：對於原告主張違反系爭暫時保護令等行為及應負
    損害賠償責任等節均不爭執，惟認原告請求過高等語置辯。
    並聲明：原告之訴駁回（漏未對原告假執行之聲請聲明駁回
    ）。
四、得心證之理由：
  ㈠經查，原告主張兩造為兄弟關係，原告已取得本院核發之系
    爭暫時保護令，惟兩造於系爭房屋產權問題前案和解後，被
    告卻於上開時、地有違反系爭暫時保護令之行為等情，業據
    原告於本件刑事案件（即本院111年度簡字第266號，下稱另
    案，偵審過程詳如後述）指訴明確，且為被告所不爭執（見
    本院卷第66頁）。又被告前開行為所涉刑事案件，經臺灣臺
    南地方檢察署（下稱臺南地檢署）檢察官偵查終結後以110
    年度偵續字第53號提起公訴，本院刑事庭以111年度易字第7
    1號案件受理後，法院認宜以簡易判決處刑，於111年3月28
    日以111年度簡字第266號判決被告犯違反保護令罪，處拘役
    30日，如易科罰金，以1,000元折算1日；嗣被告不服提起上
    訴，復經本院刑事庭於111年8月30日以111年度簡上字第138
    號駁回上訴確定在案等情，亦有臺南高分院108年度上字第3
    0號民事和解筆錄、本院刑事簡易判決、刑事判決各1份可按
    （見本院卷第98頁、第19頁至第31頁、第50頁至第56頁），
    並經本院依職權調取本院108年度司暫家護字第34號、108年度家
    護字第414號家事聲請事件及另案刑事卷宗核閱無訛。此部
    分事實，堪為認定。
  ㈡按違反保護他人之法律，致生損害於他人者，負賠償責任；
    不法侵害他人之身體、健康、名譽、自由、信用、隱私、貞
    操，或不法侵害其他人格法益而情節重大者，被害人雖非財
    產上之損害，亦得請求賠償相當之金額，民法第184條第2項
    前段、第195條第1項前段分別定有明文。次按所謂保護他人
    之法律，係指該法律對於行為人課以特定之行為義務，且該
    法律以保護特定群體之個人權益為目的，同時採推定過失之
    概念。加害人須舉證對於法律之違反無過失，或對於權益之
    侵害，已盡適當之注意義務，始得推翻法律關於過失推定之
    規定；應自法條所規範之目的探求，凡法條之內容，係以禁
    止侵害行為，以避免個人權益遭受危害，而直接或間接以保
    護個人之權益者屬之，初非以整部法規之立法宗旨作為判斷
    是否以保護他人為目的之法律之基準；如專以保護國家公益
    或社會秩序為目的之法律則不包括在內（最高法院109年度
    台上字第1954號、106年度台上字第401號、100年度台上字
    第390號判決意旨參照）。而家庭暴力防治法第1條規定：「
    防治家庭暴力行為及保護被害人權益，特制定本法」，其96
    年3月28日立法理由修正為：「本法主要目的在於防治家庭
    暴力行為、保護遭受家庭暴力之被害人人身安全及保障其自
    由選擇安全生活方式與環境之尊嚴，至於促進家庭和諧並非
    本法主要目的，爰予修正刪除」等語；另同法第14條、第16
    條分別明定法院得依聲請或依職權核發通常、暫時或緊急保
    護令，以禁止相對人對被害人為特定行為或課予特定行為義
    務之方式保護受家庭暴力之被害人，倘違反法院依家庭暴力
    防治法第14條第1項、第16條第3項所為同法第61條第1款至
    第5款之裁定者，即為該法所稱之違反保護令罪。準此，家
    庭暴力防治法第14條、第16條、第61條等規定，自屬保護他
    人之法律無疑。本件被告確有前開違反保護令之行為，有如
    前述，致原告本於家庭暴力防治法及系爭暫時保護令不受侵
    擾、免於恐懼之自由及行動自由之身體自主權受有損害，均
    屬自然人應享有自我決定、體現個人自主，維護促進人性尊
    嚴及人格自由發展必須之權利，即為民法第195條第1項所指
    「其他人格法益」，且侵害情節已屬重大，據此，原告自得
    依民法第184條第2項前段、第195條第1項前段規定，請求被
    告賠償原告之非財產上損害。
  ㈢第按慰藉金之多寡，應斟酌雙方之身分、地位、資力與加害
    之程度及其他各種情形核定相當之數額。其金額是否相當，
    自應依實際加害情形與被害人所受之痛苦及雙方之身分、地
    位、經濟狀況等關係決定之；慰藉金之賠償須以人格權遭遇
    侵害，使精神上受有痛苦為必要，其核給之標準固與財產上
    損害之計算不同，然非不可斟酌雙方身分資力與加害程度，
    及其他各種情形核定相當之數額（最高法院47年台上字第12
    21號、51年台上字第223號判例意旨參照）。查被告於系爭
    暫時保護令核發後仍為上開違反保護令之行為，雖未致原告
    成傷（本院按：亦足徵被告駕駛系爭車輛行駛速度非快），
    但原告在當下被系爭車輛逼退，必將面對有一定程度之畏懼
    ，身體及精神上因此受有相當痛苦。本院審酌原告自陳為專
    科肄業，在家從事股市操作，每月收入約6、70,000元，未
    婚，110年度未申報所得，名下財產有房屋1棟、土地2筆；
    被告自陳為碩士畢業，為公務人員，每月收入約50,000元，
    未婚，110年度申報所得為859,555元，名下財產有房屋1棟
    、土地1筆、汽車1輛、投資3筆，並領有身心障礙證明等情
    ，業據兩造於本院審理時陳明在卷（見本院卷第66頁），並
    有被告提出之身心障礙證明影本1紙、本院依職權查詢兩造
    之稅務電子閘門財產所得調件明細表在卷可稽（見本院卷第
    34頁至第35頁，本院財產資料卷第3頁至第8頁）。兼衡兩造
    之教育程度、身分、地位、經濟能力，及被告乃故意加損害
    於原告，原告因被告加害行為致其人格法益受影響及內心恐
    懼程度、精神上痛苦之程度等一切情狀，認原告請求非財產
    上之損害賠償，於30,000元之範圍內，應屬允當，逾此部分
    之請求，則屬過高。至原告具狀對本院稱：「如有判決不公
    ，我絕對投訴媒體新聞法務部總統府跟其他部門，這件事情
    ，東森新聞晚間電視台有報導▇▇……，被告是慣犯慢慢加重▇▇
    ，拿刀要殺我開車要撞我，法官你就等有一天（新聞報，我
    被殺死，法官良心何在）……，▇▇簡單來講，不然法官（你給
    車撞看看），……」等語（見本院卷第70頁；本院按：上開底
    線及符號均為原告民事陳報狀原有格式），其言詞已疑屬對
    法院之惡害告知，且與本件非財產上損害賠償數額之判斷無
    涉；況民法第195條第1項規定旨在填補被害人因加害行為所
    受之非財產上損害，並無犯罪預防之目的及功能，倘被告確
    有其他違法行為，原告本應透過聲請保護令、命加害人完成
    處遇計畫或透過社會安全網尋求協助，在原告收受判決後有
    所不服，亦有審級制度足資救濟，法官依據憲法獨立審判之
    權限，豈是行政院法務部、總統府或其他部門得以干涉？原
    告選擇以此種非理性之方式對法院具狀威逼，雖未致本院心
    生畏懼，但對問題之解決並無絲毫實際助益，粗暴的言論大
    可不必，僅在此提醒原告日後如有捍衛自身權益之需求，宜
    先洽詢專業意見，在制度內審慎行使其法律上之權利，方為
    妥適，免自身誤而觸法，併此敘明。
  ㈣再按給付無確定期限者，債務人於債權人得請求給付時，經
    其催告而未為給付，自受催告時起，負遲延責任；其經債權
    人起訴而送達訴狀，或依督促程序送達支付命令，或為其他
    相類之行為者，與催告有同一之效力；又遲延之債務，以支
    付金錢為標的者，債權人得請求依法定利率計算之遲延利息
    ；而應付利息之債務，其利率未經約定，亦無法律可據者，
    週年利率為百分之5，民法第229條第2項、第233條第1項及
    第203條分別定有明文。本件原告請求被告賠償之金額，並
    未定有給付之期限，被告在受原告催告而未為給付時，始負
    遲延責任。又本件刑事附帶民事訴訟起訴狀繕本係於111年3
    月14日送達被告，有送達證書1份在卷可憑（見簡附民字卷
    第9頁），即應以該起訴狀繕本之送達，認定發生催告效力
    。因此，原告請求被告給付30,000元，自111年3月15日起至
    清償日止，按週年利率百分之5計算之利息，亦屬有據。
五、綜上所述，原告依民法第184條第2項前段、第195條第1項，
    請求被告給付30,000元，及自111年3月15日起至清償日止，
    按週年利率百分之5計算之利息，為有理由，應予准許。逾
    此範圍之請求，為無理由，應予駁回。
六、本件事證已臻明確，兩造其餘攻擊防禦方法及證據資料，核
    與本件判決結果不生影響，爰不一一加以論述，併予敘明。
七、原告固陳明願供擔保，聲請宣告假執行，惟本件原告勝訴部
    分，係就民事訴訟法第427條訴訟適用簡易程序所為被告敗
    訴之判決，爰依同法第389條第1項第3款規定職權宣告假執
    行。
八、據上論結，本件原告之訴一部為有理由，一部為無理由。依
    民事訴訟法第436條第2項、第79條、第389條第1項第3款，
    判決如主文。
中　　華　　民　　國　　111 　年　　10　　月　　21　　日
                  臺南簡易庭    法  官  徐安傑
以上正本係照原本作成。
如不服本判決，應於判決送達後20日內，向本院提出上訴狀並表
明上訴理由，如於本判決宣示後送達前提起上訴者，應於判決送
達後20日內補提上訴理由書（須附繕本）。
中　　華　　民　　國　　111 　年　　10　　月　　25　　日
                                書記官  黃得勝